【裁判字號】    89,簡上,109
【裁判日期】    891213
【裁判案由】    給付貨款
【裁判全文】
臺灣高雄地方法院民事判決  八十九年度簡上字第一○九號
    上  訴  人  畜大實業股份有限公司
    法定代理人  丁○○
    訴訟代理人  甲○○
    被上訴人    丙○○
    訴訟代理人  乙○○
右當事人間請求給付貨款事件，上訴人對於中華民國八十八年十二月十四日本院岡山
簡易庭八十八年度岡簡字第三四五號第一審判決提起上訴，本院判決如左：
    主  文
原判決關於駁回上訴人後開第二項之訴部分，及訴訟費用之裁判均廢棄。
被上訴人應再給付上訴人新台幣萬伍仟壹佰元及自民國八十八年九月三日起至清償
日止，按週年利率百分之五計算之利息。
其餘上訴駁回。
第一、二審訴訟費用由被上訴人負擔十分之七，其餘由上訴人負擔。
    事  實
甲、上訴人方面：
一、聲明：求為判決（一）原判決關於駁回上訴人在第一審部分之訴及該部分命負擔
    訴訟費用之裁判均廢棄。（二）右項廢棄部分，被上訴人應再給付上訴人新台幣
    （下同）二十七萬七千二百六十三元及自民國八十八年九月三日起至清償日止，
    按週年利率百分之五計算之利息。
二、陳述：除與原審判決書所載者相同茲予引用外，補稱：
（一）原審認被上訴人於八十六年三月十三日、八十六年五月八日（二次）、八十六
      年五月十七日、八十六年五月二十六日、八十六年七月四日等向上訴人購買飼
      料之請求權，已因罹於時效而消滅，故被上訴人拒絕給付上貨款為有理由，顯
      與事實不符，因上訴人之外務員蘇夢鵬自八十四年八月一日起至八十七年三月
      三十一日止，負責向被上訴人催收貨款，兩造間之交易習慣為每月結算貨款一
      次，故蘇夢鵬自八十六年四月起至八十七年三月間止，每月均至被上訴人處催
      收貨款，上訴人之貨款請求權並未罹於時效。另上訴人之業務主管鍾慶陽亦自
      八十六年四月間起至八十八年七月間止，每月均向被上訴人催收貨款，被上訴
      人亦置之不理。上訴人於八十七年十一月二十一日向被上訴人發通知催收貨款
      ，復於八十八年六月九月發存證信函催討貨款，被上訴人均置不理，不得已上
      訴人於八十八年六月二十八日聲請調解，惟被上人仍拒不清償貨款，是上訴人
      之前開貨款請求並未罹於時效。
（二）上訴人所請求之貨款均已扣除被上訴人已清償部分，至於部分出貨單上無被上
      訴人簽名，係因兩造從事交易已近十年，甚為熟識，因而未每次均要求簽名。
三、證據：援用原審之立證方法，另提出催款通知、存證信函及回執、調解不成立證
    明書、聲請調解筆錄等為證，並聲請訊問證人鍾慶陽、莊鳳玲、林秀端。
乙、被上訴人方面：
一、聲明：求為判決駁回上訴，第二審訴訟費用由上訴人負擔。
二、陳述：除與原審判決書所載者相同茲予引用外，補稱：
（一）按當事人主張有利於己之事實者，就其事實有舉證之責任，民事訴訟法第二七
      七條定有明文。本件上訴人主張被上訴人向其購買粒母後料等飼料而未付款
      等情，均非事實，被上訴人否認，況依一般交易習慣，如買方於接獲賣方所交
      付貨物，定會在出貨單填載姓名，俾送貨司機取回以證明貨物已交與買方，豈
      有送貨司機將貨物送達交付後，未要買方簽名即回，則貨物是否有送達自有疑
      問，上訴人自不得以未簽名之送貨單，來主張被上訴人有其訂飼料，否則上訴
      人再陸續提出送貨單，則被上訴人是否亦將受不利之認定而須負擔買受人之給
      付貨款之義務，從而上訴人應出具體之事證以證明之。至於被上訴人及其妻蕭
      潘美曾款至上訴人法定代理人農會帳戶，最後一次款時間在八十五年十月
      十二日之事實，充其量亦僅顯示被上訴人於八十五年十月十二日曾向上訴人購
      買飼料而給付價金等情，不足證明上訴人所提出貨單之真正。
（二）上訴人主張被上訴人自八十六年三月十三日起前後十次向其購買飼料而未交付
      價金，亦與常情不符，蓋被上訴人表示兩造交易習慣為每月結算一次，其外務
      員蘇夢鵬自八十六年四月起均至被上訴人處催討貨款等情，然查上訴人既然每
      月均派員向被上訴人催討債務，顯見上訴人催討債務頗具積極性，然為何於不
      獲付款後，仍會一直供應飼料與被上訴人，且期間長達二年之久，顯見上訴人
      所述並不實在。
（三）按上訴人為飼料之供應商，所供給之商品及產物之代價，其請求權基礎依民法
      第一百二十七條第八款規定，因二年期間不行使而消滅，縱使本件上訴人主張
      飼料買賣交易期間，係自八十六年三月十三日、八十六年五月八日（二次）、
      八十六年五月十七日、八十六年五月二十六日、八十六年七月四日、八十六年
      七月四日、八十六年八月十一日、八十六年九月十一日、八十六年十二月一日
      、八十七年一月二日止為真實，而上訴人遲至八十八年七月二十六日始提起本
      件訴訟，有關八十六年三月十三日至八十六年七月四日之各次飼料產品代價請
      求亦因罹於時效而消滅，至於上訴人提出之催款通知單，被上訴人未曾接獲，
      自非實在，另存證信函被上訴人於八十六年六月十五日接獲，亦無解於時效消
      滅之情事。
    理  由
一、本件上訴人起訴主張被上訴人自八十六年三月十三日起至八十七年一月二日止，
    先後向其購買粒母後料等飼料，積欠貨款三十七萬三千五百九十三元，且上訴
    人之業務員均定期催收貨款，爰本於兩造間買賣之法律關係，請求被上訴人給付
    貨款及法定遲延利息。被上訴人則以其所經營之養事業已於八十四年間交由其
    子經營，其未再向上訴人購買飼料，且上訴人所提部分出貨單並無簽收紀錄，
    又部分貨款請求權已罹於時效等語，資為抗辯。
二、按商人所供給之商品產品之代價請求權，因二年間不行使而消滅，民法第一百二
    十七條第八款定有明文。本件上訴人為一飼料之供應商人，就本件所供給之商品
    及產物之代價，其請求權自有前揭法條短期時效之適用應堪認定。本件上訴人主
    張其業務員均定期向被上訴人催款，經查證人即上訴人公司副總經理鍾慶陽到庭
    證稱「被上訴人自七十六、七十七年起就陸續向我們公司買飼料，帳款一向由丙
    ○○匯到我們公司指定帳戶，之前都很正常，八十六年口蹄疫後豬飼料部分還由
    丙○○身分來買，雞飼料部分雖由其子經營，但還是以丙○○名義向我們買貨，
    我問過丙○○他說沒關係，我也多次去向他催款，他太太說口蹄疫要求暫緩，基
    於十幾年交易情誼我們還是繼續出貨，因為我本身負責業務部門包括帳款回收，
    所以每個月開會後就會由我或蘇夢鵬去向丙○○催帳，我最後一次打給丙○○電
    話是在八十八年六月二十八日前，丙○○說他現在沒錢有錢再還，而一直沒來還
    ，我們才在八十八年六月二十八日申請調解．．．．」，參以被上訴人丙○○亦
    不否認於八十八年六月間確曾接獲證人之催款電話，而證人係負責上訴人公司催
    款人員，本件可認上訴人確在八十八年六月間向被上訴人請求給付貨款；至證人
    雖稱曾每月均定期催款，然其就催款之方式及明確地點時間，均無法為明確陳述
    ，被上訴人復否認前揭事實，是尚難認上訴人於八十八年六月之前曾為任何請求
    給付貨款之催告行為，上訴人雖另提出其於八十七年十一月二十一日所發函向被
    上訴人催款之簡便函文，並以證人即上訴人公司會計莊鳳玲到庭證稱確由其以單
    掛號方式寄送前揭催款函文，然被上訴人否認曾收悉前揭催款函文，而上訴人復
    未能舉證證明確曾寄達前揭函文予被上訴人，縱證人莊鳳玲所述屬實，亦僅能證
    明曾有發送前揭函文之行為，參諸民法第九十五條非對話而為意思表示者，其意
    思表示，以通知達到相對人時，發生效力之規定，上訴人既未能證明確曾寄達前
    揭催款函文，自不能因而認為上訴人曾於八十七年十一月間為請求付款之行為；
    況退步言之，依民法第一百三十條規定「時效因請求而中斷者，若於請求後六個
    月內不起訴，視為不中斷」，而上訴人係於八十八年七月二十六日始就前揭貨款
    聲請發給支付命令並繫屬本院（後因被上訴人異議而視為起訴），上訴人縱確曾
    於八十七年十一月間為請求，亦因已逾六個月之時間而視為時效不中斷，其催告
    亦不生中斷時效之效力；另證人即上訴人公司員工雖亦到庭證稱公司業務及主管
    都一直有向丙○○催款，然亦未能明確述明催款時間方式及地點，所述亦不足為
    上訴人曾為請求付款中斷時效之證明。
三、被上訴人雖另辯稱其中部分送貨單未經其簽名，不能認為上訴人已交付各該貨物
    ，惟查證人即負責為上訴人運送系爭貨物至被上訴人處之司機翁明池、朱春水均
    於原審審理中到庭結稱「都有要求客戶簽收（指送貨單），但因下貨時有時客戶
    不在場」「．．．若客戶有簽收就送回公司，因被告（即被上訴人）家與豬寮很
    遠，且有時被告不在，且因貨不多，就留在現場」，是依證人二人所述情節以觀
    ，部分送貨單未經被上訴人簽收，係因送貨時被上訴人並未在場，且因兩造間交
    易多年，故而即將貨物留在現場，況被上訴人就原審判決其敗訴部分，亦未提起
    上訴而已確定，亦足認證人二人所述為真，被上訴人此部分所辯為無理由。至被
    上訴人以部分款項業經清償之事實，其所提出之已收款項收據並未能證明係清償
    系爭貨款，況被上訴人就原審為其敗訴部分之判決亦未提起上訴而已確定，本院
    亦無另為審究之必要。
四、綜上所述，本件上訴人基於買賣之法律關係請求給付系爭飼料貨款，（除其中
    八十六年八月十一日金額二萬九千零四十元、八十六年九月十一日金額二萬一千
    三百二十五元、八十六年十二月一日金額二萬零六百六十五元、八十七年一月二
    日金額二萬五千三百元，合計九萬六千三百三十元部分，業經原審判決上訴人勝
    訴，被上訴人並未上訴，業已確定外），上訴人既曾於八十八年六月間為請求，
    且於請求後六個月內之八十八年七月二十六日起訴等情，均如前述，則其就其中
    八十六年七月四日之貨款金額共三萬五千一百元及該部分法定遲延利息部分之請
    求權，應認尚未罹於時效而得請求被上訴人給付，原審就此部分為上訴人敗訴之
    判決，尚有未洽，上訴意旨就此部分指摘原判決不當，求予廢棄改判，為有理由
    ，爰由本院予以廢棄並改判如主文第二項所示。至於上訴人其餘請求部分，均已
    罹於時效而不得請求，原審因而為上訴人敗訴之判決，核無違誤，上訴意旨，乃
    執陳詞，指摘原判決不當，求予廢棄，為無理由，應駁回該部分之上訴。
五、上訴人原另聲請傳訊證人蘇夢鵬，因無法送達，且上訴人亦捨棄該部分證據之調
    查，本院自無從再為傳訊，併此明。
據上論結：本件上訴為一部有理由、一部無理由，依民事訴訟法第四百三十六條之一
第三項、第四百四十九條第一項、第四百五十條、第七十九條但書，判決如主文。
中      華      民      國    八十九    年    十二    月    十三      日
                              臺灣高雄地方法院民事第六庭
~B審判長法官  陳明富
~B法      官  吳進寶
~B法      官  林玉心
右為正本係照原本作成。
本判決不得上訴。
中      華      民      國    八十九    年     十二     月      七      日
~B法院書記官  鄭裕一


司法院資訊處製作；財團法人民間司法改革基金會備份。
